【裁判字號】    99,上易,1214
【裁判日期】    990727
【裁判案由】    傷害
【裁判全文】
臺灣高等法院刑事判決                99年度上易字第1214號
上  訴  人  臺灣臺北地方法院檢察署檢察官
上  訴  人
即  被  告  甲○○
上列上訴人因被告傷害等案件，不服臺灣臺北地方法院98年度易
字第3537號，中華民國99年4月26日第一審判決（起訴案號：臺
灣臺北地方法院檢察署98年度偵字第3427號），提起上訴，本院
判決如下：
    主  文
上訴駁回。
    事實及理由
一、本案經本院審理結果，第一審以被告甲○○犯刑法第277條
    第1項之普通傷害罪及刑法第354條之毀損罪，分別判處拘役
    20日，如易科罰金，以新台幣（下同）1千元折算1日；罰金
    5,000元，如易服勞役，以1千元折算1日。核其認事用法及
    量刑均無不當，應予維持，並引用第一審判決書記載之事實
    、證據及理由（如附件）。
二、檢察官上訴意旨略以：被告行為後，一再推諉過錯，始終未
    有悔悟，也未向告訴人道歉及賠償，態度難認良好，原審僅
    判處拘役20日及罰金5,000元，有違量刑之內部性界限云云
    。惟按關於刑之量定，係實體法上賦予法院得為自由裁量之
    事項，倘其量刑已以行為人之行為罪責為基礎，並斟酌刑法
    第57條各款所列情狀，在法定刑度內，酌量科刑，如無偏執
    一端，致明顯失出失入情形，上級審法院本不得單就量刑部
    分遽指為不當或違法。又量刑係法院就繫屬個案犯罪之整體
    評價，為事實審法院得依職權自由裁量之事項。量刑判斷當
    否之準據，應就判決之整體觀察為綜合考量，不可摭拾其中
    片段，遽予評斷（最高法院99年度臺上字第701號判決參照
    ）。原審就其刑之裁量，已審酌被告僅因行車問題，即進而
    毆打證人乙○○及毀壞證人乙○○車輛，所為均屬非是，參
    以本案證人乙○○所受傷勢程度、車輛遭毀損程度，及被告
    於原審審理中始終否認犯行，暨其品性、生活狀況、智識程
    度等一切情狀，已以行為人之責任為基礎，並斟酌刑法第57
    條各款所列情狀，基於刑罰目的性之考量、刑事政策之取向
    ，以及行為人刑罰感應力之衡量等因素為之觀察，其刑之量
    定並未逾越公平正義之精神，客觀上亦不生量刑畸重畸輕之
    裁量權濫用。檢察官指摘原判決僅判處被告拘役20日及罰金
    5,000元，有違量刑之內部性界限云云，難認允洽，尚不能
    據以認定原判決關於刑之裁量有何違誤或不當。是檢察官於
    本院審理時就被告所犯傷害、毀損罪分別具體求刑有期徒刑
    2月、罰金2萬元，尚非有當。
三、被告甲○○上訴意旨略以：本案係告訴人與伊先前曾發生口
    角衝突而致告訴人尋隙報復所致，苟如告訴人所述，伊在告
    訴人車旁拉扯告訴人衣領並予毆打，則告訴人放開剎車，車
    子向前滑動，伊應位於告訴人車輛中心或後門處，自不可能
    跳上告訴人之引擎蓋，況依告訴人所述，伊車既在告訴人車
    輛前方阻擋告訴人車輛，則告訴人如何鬆開剎車向前滑動？
    顯見告訴人所述均與常理不合，而告訴人嗣後又改稱伊是向
    後倒車再切出，不僅與前述不符，且苟係屬實，則伊應是毀
    損後方而非引擎蓋。而告訴人於偵查中稱是「急速」開走，
    核與其於警詢證稱是「因腳滑開，車輛向前滑行」不符，又
    苟告訴人係「急速」開走，伊更不可能跳上引擎蓋毀損告訴
    人車輛，再如告訴人所述，伊有多次毆打告訴人，則告訴人
    所受傷害應有多處，然告訴人之傷痕卻僅是比成年男子拳頭
    略小，可見告訴人所受之傷並非遭伊毆打所致。至告訴人於
    警詢中係指上訴人徒手伸入車內拉扯其衣領並毆打，於偵查
    中則改稱伊是雙手拉住其衣領，再於原審審理時改稱「一手
    拉扯我的衣領，一手毆打我」，所述前後矛盾，無可採信。
    況如係伊毆打告訴人及毀損告訴人車輛，則伊自不可能打電
    話報警，而告訴人更不應該在警方到場前離去，直到數小時
    後始自行前往臺北市政府警察局北投分局長安派出所報案之
    理，是其受傷及引擎蓋受損等，均非無加工之可能。至伊與
    告訴人於97年10月間在車隊公司所開協調會中，告訴人否認
    有開車衝撞上訴人，然經伊質問告訴人有無開車撞伊時，告
    訴人係回答「啥？」，原審勘驗時卻誤認為「沒」，此從告
    訴人同時亦稱「你那天站在旁邊，我、我坦白說我有這個意
    思」等語，可知告訴人當時並非答「沒」，故伊是為阻止告
    訴人開車前行離去，才以腳踏引擎蓋，致使告訴人引擎蓋烤
    漆受損，此部分可請重新勘驗上開錄音云云。惟查：按證據
    之取捨及證據之證明力如何，由事實審法院自由判斷，此項
    自由判斷職權之行使，倘係基於日常生活經驗所得之定則者
    ，即屬合於經驗法則。若本於理則上當然之定則所為之論斷
    ，即為合乎論理法則，均不容任意指摘為違法或不當（最高
    法院30年上字第597號判例、91年度台上字第2395號、87年
    度台上字第2168號、85年度台上字第4531號、83年度台非字
    第318號、83年度台上字第1008號等判決可資參照）。原判
    決已就其認定被告甲○○有傷害告訴人及毀損告訴人車輛等
    情，詳予敘明所憑之證據及證據取捨論斷之理由，並依憑卷
    內證據資料對被告甲○○否認犯罪所辯予以指駁，核無不合
    。至被告雖爭執原審勘驗被告所提出雙方進行協調會時之光
    碟結果，指告訴人於被告質問「有車要嘎我撞沒」，係回答
    「沒」有誤，而應係「啥？」，然苟係「啥？」，顯見告訴
    人並未聽清楚被告之質問內容，自不可能隨即接答「你那天
    站在旁邊，我、我坦白說我有這個意思」等語（以上均見原
    審第44頁勘驗筆錄），是被告以此辯稱告訴人有開車衝撞伊
    云云，自無可採，則其要求本院重新勘驗該光碟，即無必要
    ，附此敘明。又告訴人既於前揭時地遭被告毆打及毀損車輛
    ，則縱知悉被告業已報警，惟衡諸常情，其自無法判斷，在
    警方到達之前，是否仍將繼續遭受被告侵害，即使有先行離
    去之舉，亦難憑為係告訴人侵害被告、或離去加工傷勢、損
    壞程度之認定，況被告對於告訴人所受傷害及毀損情形係自
    行加工部分，並未提出證據供本院調查，顯係出於其臆測之
    詞，是被告辯稱伊已報警，告訴人卻在警方到達前先行離去
    ，顯見告訴人所述不實云云，亦無足取。上訴意旨所指，無
    非執已經原審指駁並摒棄不採之辯解，於原審採證認事職權
    之適法行使，及原判決已經說明之事項，徒憑己意，重為事
    實上之爭辯，尚不足以動搖原判決之本旨。
四、綜上，本件檢察官及被告上訴，均無理由，應予駁回。
據上論斷，應依刑事訴訟法第373條、第368條，判決如主文。
本案經檢察官何明楨到庭執行職務。
中    華    民    國    99    年    7     月    27    日
                  刑事第二十二庭審判長法  官  郭雅美
                                      法  官  洪于智
                                      法  官  李麗珠
以上正本證明與原本無異。
不得上訴。
                                      書記官  陳禹任
中    華    民    國    99    年    7     月    27    日
附錄：本案論罪科刑法條全文
刑法第277條
傷害人之身體或健康者，處三年以下有期徒刑，拘役或一千元以
下罰金。
犯前項之罪，因而致人於死者，處無期徒或七年以上有期徒刑，
致重傷者，處三年以上、十年以下有期徒刑。
刑法第354條
毀棄、損壞前二條以外之他人之物或致令不堪用，足以生損害於
公眾或他人者，處2年以下有期徒刑、拘役或5百元以下罰金。

司法院資訊處製作；財團法人民間司法改革基金會備份。
